臺灣高等法院花蓮分院刑事判決　　　　　　九十三年度上訴字第四八號
　　上　訴　人　臺灣花蓮地方法院檢察署檢察官
　　被　　　告　乙○○
右列上訴人因被告偽造文書案件，不服臺灣花蓮地方法院九十二年度訴字第一五一號
中華民國九十三年一月二十八日第一審判決（起訴案號：臺灣花蓮地方法院檢察署九
十二年度偵字第一四五八號），提起上訴，本院判決如左：
    主  文
原判決撤銷。
乙○○連續行使偽造私文書，足以生損害於他人，處有期徒刑拾月。
    事  實
一、乙○○係教會之傳教師，民國（下同）九十二年元月五、六兩日接獲詐騙集團指
    示，以其獲獎須先繳納稅金，乙○○原不疑有詐，乃於同年月七日匯款新台幣（
    下同）五十一萬元後，仍未獲得獎金，此時已知可能被騙，且其已無資力，為續
    籌措匯款，同年月十五日下午一時許，竟基於意圖為自己不法所有與偽造、行使
    偽造私文書之概括犯意，向教會之會友甲○○佯稱伊有急用須借款四十萬元，並
    表示約四、五日後即返還，甲○○不疑有他，即由乙○○載往花蓮縣花蓮市下美
    崙郵局，並提供自己之00000000000000號郵局存簿儲金簿與印章
    ，乙○○乃偽造甲○○上開帳戶之郵政儲金提款單將提款金額偽填為五十萬元，
    並盜蓋甲○○所交付之上開印章於提款單後由甲○○提供密碼提款五十萬元，再
    向甲○○佯稱溢領十萬元，隨即將逾領之金額存回甲○○郵局帳戶內以取信於甲
    ○○，而詐得四十萬元。乙○○嗣要求甲○○再交付存簿與印章，卻未告知將提
    款，而於同日十五時四十一分許，至花蓮縣花蓮市舊車站郵局，偽填郵政存簿儲
    金提款單，並盜用甲○○之上開印章後提領一百三十五萬元；再於同日十六時三
    十三分許，返回下美崙郵局，以相同方式盜領一百萬；乙○○以此方法欺罔甲○
    ○及郵政儲金之承辦人員致使陷於錯誤而如數交付上開金額之現款共計詐得二百
    七十五萬元。嗣經甲○○返家後查看存簿並詢問乙○○，而乙○○表示僅能償還
    五萬元後，始查知上情而報警處理。
二、案經被害人甲○○訴由花蓮縣警察局花蓮分局報請臺灣花蓮地方法院檢察署檢察
    官偵查起訴。
    理  由
一、訊據被告乙○○固不否認上開提款情節，惟辯稱其係詐騙集團之被害人，並非有
    意詐欺被害人甲○○，且其借款均已得被害人之同意，也有償還債務之誠意云云
    。然查前揭事實，業據被害人甲○○指述綦詳，且有郵政存簿儲金提款單、郵政
    存簿儲金簿內頁、中華郵政股份有限公司（以下簡稱中華郵政公司）花蓮郵局行
    ○九二五○○○六四一號函等件附卷可稽。而依卷附郵政國內匯款執據、中華電
    信股份有限公司臺灣北區電信分公司花蓮營運處花服二密（九二）字第○六九號
    函，以及中華郵政公司儲字第○九二○七一一六○四號函所示，雖可證明被告之
    通信紀錄，並且確實有將詐領之金額匯入林木明、徐正宗、何太生、陳俊宏等人
    之帳戶內等事實，惟參酌被告本身並非有資力之人，此有花蓮第一信用合作社（
    九二）花一信總字第二○八五號函、臺灣土地銀行花蓮分行蓮存字第○九二○○
    ○五八○九號函、華南商業銀行八德分行（九二）華八德字第○八五號、中華郵
    政公司花蓮郵局行字第○九二五○○一○八○號函所載被告平時之存款金額可參
    。且被告未持有不動產，僅有汽車一輛等情，業由原審法院函查而經財政部臺灣
    省北區國稅局花蓮分局北區國稅花縣二字第○九三一○○○二七三號函覆屬實，
    益證被告係因本身無資力，且已知其可能遭到詐騙（理由如後述），但為圖得大
    獎，始向被害人詐欺存款以作為其匯款圖得獎金之用。從而，被告所辯上情，均
    不足採，其犯行已堪認定，應予依法論科。
二、查被告盜用印章，復偽填提款金額並持以行使，均足以生損害於被害人甲○○。
    核被告所為，係犯刑法第二百十六條、第二百十條之行使偽造私文書罪、第三百
    三十九條第一項之詐欺取財罪。其盜用印章之行為係偽造私文書之部分行為，偽
    造私文書之行為，則為行使之高度行為所吸收，均不另論罪。被告前後多次行使
    偽造私文書以及詐欺取財犯行，時間緊接，所犯構成要件相同，顯係基於概括之
    犯意反覆為之，均為連續犯，應分別論以一罪。而被告所犯前開行使偽造私文書
    詐欺取財罪之間，有方法與目的之牽連關係，依法應從較重之連續行使偽造私文
    書罪處斷，並加重其刑。本件原審論處被告連續行使偽造私文書罪刑，原非無見
    ，惟查被告係盜用甲○○之印章蓋用於郵政存簿儲金提款單上，該印文為盜蓋而
    非刑法第二百十九條所指偽造之印文，原審依該法條規定諭知沒收，經核即有違
    誤。本件公訴人上訴意旨雖以原判決認定被告係被騙才出此下策，其真實性令人
    懷疑，因而認原審量刑過輕為不當等語，惟查依原審卷附被告行動電話之通聯紀
    錄顯示，被告確有與不明人士多次通話之情形，參酌被告於九十二年元月十六日
    警訊時供稱其在同年月七日匯款所謂繳交中獎稅金已達五十一萬元，事隔多日未
    收到獎金，應已知其中或許有詐，乃為圖巨額獎金，不惜向被害人謊稱伊有急用
    而佯借四十萬元，則被告起初誤信詐騙集團之騙詞，應可採信，惟其向被害人甲
    ○○佯稱有急用須借款週轉時，既已知其中或許有詐，此雖無解於其應負詐欺罪
    責，然則公訴人之上訴認被告自始未受詐騙集團之詐騙，經核則無理由，及被告
    上訴空言認犯罪，亦無可採，然原判決既有上開違誤，自仍應予撤銷改判。爰審
    酌被告思慮不週，因遭詐騙而為此犯行，然其犯罪所生損害重大，雖與被害人達
    成和解，但迄今未依和解內容履行等情，量處仍如原審所處之有期徒刑十月。
    被告偽造之郵政存簿儲金提款單已交由郵政機關做為提款憑據，而為郵政機關所
    有，因不予宣告沒收，附此敘明。
據上論斷，應依刑事訴訟法第三百六十九條第一項前段、第二百九十九條第一項前段
，刑法第五十六條、第二百十六條、第二百十條、第三百三十九條第一項、第五十五
條，罰金罰鍰提高標準條例第一條前段，判決如主文。
本案經檢察官李土城到庭執行職務。
中      華      民      國      九十三    年     五     月     十一     日
                                    審判長法官  謝  志  揚
                                          法官  何  方  興
                                          法官  蔣  有  木
右正本證明與原本無異。
如不服本判決，應於送達後十日內，向本院提出上訴狀。其未敘述理由者，並應於提
出上訴狀後十日內向本院補提理由狀(須附繕本)。
                                        書記官  鄧  瑞  雲
中      華      民      國      九十三    年     五     月     十一     日
